【裁判字號】    98,交聲,3291
【裁判日期】    981026
【裁判案由】    交管條例聲異
【裁判全文】
臺灣板橋地方法院交通事件裁定        98年度交聲字第3291號
原處分機關  交通部公路總局臺北區監理所板橋監理站
異  議  人
即受處分人  甲○○
上列受處分人因違反道路交通管理處罰條例案件，對於交通部公
路總局臺北區監理所板橋監理站中華民國98年8 月13日以板監裁
字裁41-C00000000號所為之違反道路交通管理事件裁決書（原舉
發通知單號碼：北縣警交字第C00000000 號），聲明異議，本院
裁定如下：
    主  文
異議駁回。
    理  由
一、本件異議人即受處分人聲明異議意旨略以：
  (一)受處分人於民國97年9 月7 日凌晨1 時30分許，於酒後騎乘
    車牌號碼GVY-813 號重型機器腳踏車（下稱系爭機車），行
    經臺北縣中和市○○街112 巷23弄口（下稱系爭巷口），經
    臺北縣政府警察局中和第二分局（下稱舉發機關）國光派出
    所員警攔查，並帶同受處分人至派處所內，於同日凌晨1 時
    55分起進行呼氣酒精測試，因經三次吹氣測試測無結果，而
    以受處分人有「汽車駕駛人拒絕酒測」之違規行為，而由舉
    發機關於同日依道路交通管理處罰條例第35條第4 項規定，
    以該局北縣警交大字第C00000000 號舉發違反道路交通管理
    事件通知單舉發（下稱系爭舉發通知單），並由交通部公路
    總局臺北區監理所板橋監理站（下稱原處分機關）依同條項
    規定，於98年8 月13日以板監裁字裁41-C00000000號違反道
    路交通管理事件裁決書（下稱系爭裁決書）裁處罰鍰新臺幣
    （下同）60,000元，並吊銷駕駛執照，三年內禁考。
  (二)受處分人於上開酒測當日前，確實有飲些微酒水，而經警攔
    查帶同至派出所內進行呼氣酒精測試，惟經酒測三次均呈空
    白而未能對異議人開處罰單，詎即遭警以拒絕酒測為由舉發
    ，本件實情係員警實施酒測三次因酒測單空白而無法開罰，
    並無拒絕酒測之情，爰聲請撤銷系爭裁決書云云。
二、按「汽車駕駛人，駕駛汽車經測試檢定有下列情形之一者，
    處新臺幣一萬五千元以上六萬元以下罰鍰，並當場移置保管
    該汽車及吊扣其駕駛執照一年；因而肇事致人受傷者，並吊
    扣其駕駛執照二年；致人重傷或死亡者，吊銷其駕駛執照，
    並不得再考領：一、酒精濃度超過規定標準。二、吸食毒品
    、迷幻藥、麻醉藥品及其相類似之管制藥品。」、「汽車駕
    駛人拒絕接受第一項測試之檢定者，處新臺幣六萬元罰鍰，
    並當場移置保管該汽車及吊銷該駕駛執照；如肇事致人重傷
    或死亡者，吊銷該駕駛執照，並不得再考領。」、「汽車駕
    駛人，曾依第二十九條第四項、…、第三十五條第三項前段
    、第四項前段、…、第六十一條第一項第三款、第四款後段
    規定吊銷駕駛執照者，三年內不得考領駕駛執照；…。」，
    ，道路交通管理處罰條例第35條第1 項、第4 項、第67條第
    2 項前段分別定有明文；復依違反道路交通管理事件統一裁
    罰基準及處理細則第2 條第1 項規定之附件「違反道路交通
    管理事件統一裁罰基準表」規定，就「違反事件」為「汽車
    駕駛人拒絕接受第三十五條第一項各款測試之檢定」之違反
    道路交通管理處罰條例第35條第4 項之行為，在「逾應到案
    期限60日以上，繳納罰鍰或逕行裁決處罰者」，依「統一裁
    罰基準」為罰鍰60,000元。
三、本件異議人於上開時間，騎乘系爭機車行經系爭巷口，經臺
    北縣政府警察局中和第二分局執勤警員攔檢，於實施酒精濃
    度測試之檢定時，經測試三次均失敗之事實固不否認，並有
    臺北縣政府警察局中和第二分局98年9 月29日北縣警中二申
    字第0980040245號函暨系爭舉發通知單影本、工作紀錄簿影
    本各一紙附卷可稽，惟異議人仍以前詞置辯。經查：
  (一)本件依未測得受處分人呼氣酒精濃度之測試單記載（下稱系
    爭測試單），本件員警對受處分人實施酒測所使用之測試儀
    器器號為076320號（下稱系爭呼氣酒精濃度測試器），而依
    經濟部標準檢驗局於96年12月26日對該測試器核發之呼氣酒
    精測試器檢定合格證書（MO000000 0）之記載，該測試器之
    檢定日期為96年12月25日，而對該合格證書之有效期限係記
    載以「呼氣酒精測試器之檢定有效期限為1 年，自附加檢定
    合格印證之日起至附加檢定合格印證月份之次月始日起算1
    年止。但檢定合格有效期限內達1000次者，亦視同屆滿檢定
    合格有效期間，逾有效期間或超過使用次數達1000次，本證
    自行作廢。」等情，有系爭測試單、上開檢定合格證書各一
    份在卷可稽。
  (二)查以，依系爭測試單之記載，本件之測試時間為「20008/09
    /07 01:55 」、測試次數為「0747」，該測試期間及次數均
    在上開檢定合格書認定之有效期限內，且系爭呼氣酒精濃度
    測試器於員警持以對受處分人行呼氣酒精濃度測試前，先後
    於「2008/09/26 23:17」、「2008/09/07 00:01」對二名違
    規人測得各有呼氣酒精濃度之事實（亦即，測試次數0745、
    0746號），亦有該二張測試單及員警工作紀錄簿在卷可查，
    依上開事證，除已難認系爭呼氣酒精濃度測試器有何故障或
    測試不能之情形外，本件經本院向舉發機關調閱本件呼氣酒
    精測試過程採證光碟勘驗（勘驗內容如附表所示），本件執
    勤員警對受處分人實施呼氣酒精測試共三次，均因吹氣不成
    功而無法測得，並經員警二次詢問受處分人是否願配合接受
    呼氣酒精測試，如不願配合測試，仍將依法掣製舉發通知單
    ，惟均遭受處分人明確表示拒絕，至該光碟影音檔案結束止
    ，受處分人均未配合酒測，有臺北縣政府警察局中和第二分
    局98年9 月28日北縣警中二申字第0980039390號函檢附之影
    音檔案光碟一片、翻拍畫面照片十二幀在卷可憑，依上開事
    證，足證本件員警確有對受處分人實施呼氣酒精濃度測試，
    且係因受處分人已故不吹氣或抵住呼氣管等之不正方法致使
    系爭呼氣酒精濃度測試器不能測得其呼氣酒精濃度之事實，
    應堪能認定。
  (三)按「對於違反行政法上義務事實之發生，依法有防止之義務
    ，能防止而不防止者，與因積極行為發生事實者同。因自己
    行為致有發生違反行政法上義務事實之危險者，負防止其發
    生之義務。」，行政罰法第10條定有明文。查以，本件受處
    分人雖於形式上有接受員警對其進行之呼氣酒精濃度測試，
    惟受處分人係先以不正方法致使系爭呼氣酒精濃度測試器不
    能測得其呼氣酒精濃度後，再拒絕員警對其進行呼氣酒精濃
    度之測試，是受處分人就其有酒後駕車之事實，既不爭執，
    是其依法原有配合員警指揮接受呼氣酒精測試之行政上義務
    ，詎其以上開方式，使員警無法測得其呼氣酒精濃度數據，
    仍屬拒絕接受呼氣酒精測試之檢定之行為，並不因其前之佯
    配合員警進行測試之行為，而卸免其責任，是受處分人請求
    調閱本件呼氣酒精測試過程採證光碟以證明本件有無由員警
    進行呼氣濃度酒精測試之異議理由，顯無從對受處分人為何
    有利之認定。
四、綜上所述，原處分機關以異議人於理由欄一、(一)所示之時地
    ，有道路交通管理處罰條例第35條第4 項規定之違規事由存
    在，依道路交通管理處罰條例、違反道路交通管理事件統一
    裁罰基準表裁處如上開處罰，並無違誤，本件異議為無理由
    ，應予駁回。
據上論斷，應依道路交通管理處罰條例第87條第2 項，道路交通
案件處理辦法第19條，裁定如主文。
中    華    民    國    98    年    10    月    26    日
                    交通法庭  法  官  陳世旻
┌──────────────────────────────────────────────┐
│附表：本件呼氣酒精測試過程採證光碟                                                          │
├──┬─────────────┬─────────────────────────────┤
│編號│光碟時間                  │影像內容                                                  │
├──┼─────────────┼─────────────────────────────┤
│ 一 │【第一影像檔】            │執勤員警站立於左方，取出並裝置呼氣酒精測試器，異議人則站立│
│    │自0 分0 秒起至0 分10秒止  │於右方。                                                  │
├──┼─────────────┼─────────────────────────────┤
│ 二 │【同上】                  │(一)執勤員警取出並裝置好酒精呼氣測試器後，異議人含住呼氣管，│
│    │自0 分10秒起至0 分32秒止  │  開始進行第一次之酒精濃度測試。                          │
│    │                          │(二)於0 分32秒，該測試器畫面僅顯示左向單方之箭頭，並未顯示數│
│    │                          │  據，第一次吹氣失敗。                                    │
├──┼─────────────┼─────────────────────────────┤
│ 三 │【同上】                  │(一)於0 分33秒起至0 分51秒止，異議人含住呼氣管，進行第二次之│
│    │自0 分33秒起至0 分52秒止  │  酒精濃度測試。                                          │
│    │                          │(二)於0 分52秒，該測試器再次顯示左向單方之箭頭，並未顯示數據│
│    │                          │  ，第二次吹氣失敗。                                      │
├──┼─────────────┼─────────────────────────────┤
│ 四 │【同上】                  │(一)於0 分53秒起至1 分28秒止，異議人含住呼氣管，進行第三次之│
│    │自0 分53秒起至1 分31秒止  │  酒精濃度測試。                                          │
│    │                          │(二)於1 分31秒，該測試器仍顯示左向單方之箭頭，未顯示數據，第│
│    │                          │  三次吹氣失敗。                                          │
├──┼─────────────┼─────────────────────────────┤
│ 五 │【同上】                  │畫面上，異議人站立於左方，員警站立於左方，手指異議人並告知│
│    │自1 分32秒起至2 分0 秒止  │其拒絕酒測之後果。                                        │
├──┼─────────────┼─────────────────────────────┤
│ 六 │【同上】                  │中場休息，兩名員警站立於異議人之左前方，異議人坐立，並持行│
│    │自2 分1 秒起至3 分59秒止  │動電話對話。                                              │
├──┼─────────────┼─────────────────────────────┤
│ 七 │【同上】                  │兩名員警向前詢問異議人（其仍坐立於椅子上）是否要再次進行測│
│    │自4 分0 秒起至4 分24秒止  │試，異議人表示不願接受測試。                              │
├──┼─────────────┼─────────────────────────────┤
│ 八 │【同上】                  │畫面上，前後各站立一名員警，異議人坐立於中間椅子上，再次詢│
│    │自4 分25秒起至6 分26秒止  │問異議人是否接受測試，異議人轉頭背對前方員警，並再次明確表│
│    │                          │示不願接受測試。                                          │
├──┼─────────────┼─────────────────────────────┤
│ 九 │【第二影像檔】            │異議人起身，背對員警，站立於異議人後方之員警，詢問其是否簽│
│    │自0 分0 秒起至0分11 秒止  │收舉發單，異議人則表示不簽收舉發單。                      │
└──┴─────────────┴─────────────────────────────┘
以上正本證明與原本無異。
如不服本裁定應於送達後5日內向本院提出抗告狀。
                              書記官  楊雅芳
中    華    民    國    98    年    11    月    3     日


司法院資訊處製作；財團法人民間司法改革基金會備份。
